臺灣高等法院刑事判決
108年度上訴字第3591號
上  訴  人  
即  被  告  謝適如




選任辯護人  謝政義律師(法扶律師)
上  訴  人  
即  被  告  王志福



選任辯護人  徐紹維律師(法扶律師)
上列上訴人等因違反毒品危害防制條例案件，不服臺灣桃園地方
法院107年度訴字第1145號，中華民國108年7月4日第一審判決（
起訴案號：臺灣桃園地方檢察署107年度偵字第17667號、第2043
3號、第20434號），提起上訴，本院判決如下：
    主  文
原判決關於謝適如如附表二編號1、3 所示販賣第一級毒品暨定
應執行刑部分，均撤銷。
謝適如犯如附表二編號1、3 所示之罪，各處刑及沒收如附表二
編號1、3所示。
其他上訴駁回。
謝適如第二項撤銷改判部分（即附表二編號1、3）與上訴駁回部
分（即附表二編號2、4至11）所處之刑，應執行有期徒刑拾年。
    事  實
一、謝適如明知海洛因、甲基安非他命分別係毒品危害防制條例
    所列管之第一級、第二級毒品；王志福亦明知甲基安非他命
    係毒品危害防制條例所列管之第二級毒品，非經許可不得非
    法持有或販賣，竟分別為下列行為：
  ㈠謝適如基於販賣第一級毒品海洛因及第二級毒品甲基安非他
    命以營利之犯意，以所持用之門號0000000000號行動電話，
    作為對外聯繫毒品交易時間、地點、金額等事宜之聯絡工具
    ，而分別於如附表一編號1至11所示之時間、地點，以如附
    表一編號1至11所示之價格、數量，分別販賣第一級毒品海
    洛因或第二級毒品甲基安非他命予詹芝容、邱秀霞、吳至偉
    ，並收取如附表一各編號實際收取金額欄所示之金額（各次
    販賣對象、時間、地點、價格、數量、毒品種類等均詳如附
    表一編號1至11所載）。
  ㈡王志福基於販賣第二級毒品甲基安非他命以營利之犯意，於
    民國107年4月30日7時19分許，使用謝適如上開行動電話與
    邱秀霞聯繫毒品交易時間、地點、金額等事宜，而於同日7
    時30分許，在桃園市○○區○○路0段0000號全家便利商店前，
    以新臺幣（下同）1,000元之對價，將第二級毒品甲基安非
    他命1包（重量約0.5至0.6公克）販賣予邱秀霞，並收取現
    金1,000元。
  ㈢嗣經警於107年7月3日10時40分許持搜索票分別至桃園市○○區
    ○○路0段0000巷000號旁空地，及謝適如、王志福2人位在桃
    園市○○區○○街00號住處執行搜索，而扣得如附表三、四所示
    之物，始查悉上情。
二、案經宜蘭縣政府警察局三星分局報告臺灣桃園地方檢察署檢
    察官偵查起訴。
    理  由
壹、證據能力部分
    按被告以外之人於審判外之陳述，雖不符刑事訴訟法第159
    條之1至第159條之4之規定，而經當事人於審判程序同意作
    為證據，法院審酌該言詞陳述或書面陳述作成時之情況，認
    為適當者，亦得為證據。又當事人、代理人或辯護人於法院
    調查證據時，知有第159條第1項不得為證據之情形，而未於
    言詞辯論終結前聲明異議者，視為有前項之同意，同法第15
    9條之5亦有明定。查本件檢察官、被告及辯護人就本判決下
    列所引被告以外之人於審判外陳述之證據能力均不予爭執，
    迄至言詞辯論終結，亦未對該等證據之證據能力聲明異議，
    本院審酌該等供述證據作成時，核無違法取證或其他瑕疵，
    認為以之作為本案之證據屬適當，自有證據能力。其餘資以
    認定被告犯罪事實之非供述證據，均查無違反法定程序取得
    之情形，依刑事訴訟法第158條之4反面規定，亦具證據能力
    。
貳、實體部分：    
一、認定犯罪事實所憑之證據及理由：     
  ㈠上訴人即被告（下稱被告）謝適如部分：
  ⒈上揭事實，業據被告謝適如於警詢、偵查、原審及本院準備
    程序、審理時，均坦承不諱（見偵字第20434號卷第7至32頁
    ，偵字第17667號卷二第120、121、202至204、209、210頁
    ，聲羈卷第69至71頁，偵聲卷第68、69頁，原審卷一第187
    頁背面、194頁，本院卷第124、184頁），核與證人詹芝容
    、邱秀霞、吳至偉分別於警詢、偵訊時之證述情節大致相符
    （見偵字第17667號卷一第64至72、99、114至128、134至14
    1，卷二第110、111、113、114、212、213、219、220頁）
    ，復有宜蘭縣政府警察局三星分局搜索扣押筆錄、扣押物品
    目錄表各2份、被告謝適如持用之門號0000000000號行動電
    話之通聯調閱查詢單、通訊監察譯文、原審核發之搜索票、
    通訊監察書與慈濟大學濫用藥物檢驗中心107年8月24日慈大
    藥字第000000000號鑑定書及法務部調查局濫用藥物實驗室1
    07年9月5日調科壹字第10723021800號鑑定書各1份（見他字
    卷第29頁，偵字第17667號卷一第27、34至45、86至97、104
    至111、142至145頁，偵字第20433號卷第136頁背面、第138
    頁，偵字第20434號卷第121至130、148至157、171至188、2
    19至230頁）在卷可稽，並有如附表三、四所示之物扣案為
    據，足認被告謝適如之任意性自白應與事實相符，堪以採信
    。
  ⒉按販賣毒品之所謂販賣行為，須行為人主觀上有營利意圖，
    且客觀上有販入或賣出毒品行為，即足構成，至於實際上是
    否已經獲利，則非所問；必也始終無營利之意思，而以原價
    或低於原價有償讓與他人，方難謂為販賣行為，而僅得以轉
    讓罪論處。且第一級毒品海洛因、第二級毒品甲基安非他命
    本無一定公定價格，各次買賣價格，當亦各有差異，或隨供
    需雙方資力、關係深淺、需求數量、貨源充裕與否、販賣者
    對於資金需求程度，以及政府查緝態度，進而為各種不同風
    險評估，而為機動性調整。其價格標準，自非一成不變。且
    販賣者從各種「價差」或「量差」或「純度」謀取利潤方式
    ，也有差異，然所圖利益之非法販賣行為目的，則屬相同，
    並無二致。衡諸常情，一般民眾普遍認知毒品非法交易，向
    為政府查禁森嚴且重罰不寬貸，倘非有利可圖，絕無平白甘
    冒被重罰之風險。再我國法令對販賣毒品者臨以嚴刑，惟毒
    品仍無法禁絕，其原因實乃販賣毒品存有巨額之利潤可圖，
    故販賣毒品者，如非為巨額利潤，必不冒此重刑之險，是以
    有償販賣毒品者，除非另有反證證明其出於非圖利之意思而
    為，概皆可認其係出於營利之意而為。況且，被告謝適如於
    偵查中已供承：我們賺的不多，是用賣安非他命所得來支持
    吸食海洛因的費用，我並不確定我販賣賺了多少錢等語（見
    偵字第17667號卷二第121頁背面），足認被告謝適如於附表
    一所示各次販賣毒品予證人詹芝容、邱秀霞、吳至偉等人，
    客觀上應有獲利，主觀上均有營利之意思，至為明確。  
  ㈡上訴人即被告（下稱被告）王志福部分：
    訊據被告王志福固坦承有於事實一、㈡所示時、地，將第二
    級毒品甲基安非他命交付予證人邱秀霞，並收取現金1千元
    等行為，惟矢口否認有何販賣第二級毒品犯行，辯稱：我只
    是轉讓毒品的意思，並沒有賺取差價或是從中獲取毒品的差
    額，在地院開庭（法官）是問我有沒有這些行為，我有承認
    ，但我沒有販賣的行為云云（見本院卷第124、184頁）。經
    查：
  ⒈被告王志福有於上揭時、地交付第二級毒品甲基安非他命予
    證人邱秀霞，並收取現金1千元等事實，業據被告王志福於
    警詢、偵查、原審及本院準備程序及審理時，均坦承不諱（
    見偵字第17667號卷一第4至23頁，卷二第124、125、202至2
    04、209、210、222頁，偵字第20433號卷第128頁背面，偵
    字第20434號卷第34至53頁，聲羈卷第79至81頁，偵聲卷第6
    8、69頁，原審卷一第101至103、194頁，本院卷第124、184
    頁），核與證人邱秀霞於警詢、偵訊時之證述情節大致相符
    （見偵字第17667號卷一第72頁、卷二第114、212、213頁）
    ，復有宜蘭縣政府警察局三星分局搜索扣押筆錄、扣押物品
    目錄表各2份、被告謝適如持用之門號0000000000號行動電
    話之通聯調閱查詢單、通訊監察譯文、原審核發之搜索票各
    1份（見他字卷第29頁，偵字第17667號卷一第27、34至45、
    86至97頁）在卷可稽，並有如附表三所示之物扣案為據，此
    部分事實應堪認定。
  ⒉被告王志福雖辯稱：我只是轉讓的意思，並未賺取差價或從
    中獲取毒品的差額，沒有營利的意圖云云，惟按甲基安非他
    命為毒品危害防制條例列管之第二級毒品違禁物，我國關於
    查緝毒品一向執法甚嚴，苟非有特殊親誼關係，或為販賣有
    利可圖之故，一般人當無甘冒此重典，鋌而走險替他人張羅
    毒品之理，被告王志福與證人邱秀霞僅為朋友關係，彼此間
    並非至親，又無特殊深厚情誼，衡情被告王志福當無甘冒遭
    查獲重罰之重大風險，為證人邱秀霞無償奔走交付甲基安非
    他命，而無賺取轉手間價差利潤之理。況且，此部分事實業
    據被告王志福於偵查中自承：這是我幫謝適如接電話，交易
    的地點在我家附近的全家便利商店，當天是謝適如在睡覺，
    由我前往交易，當天我以1包1千元的價格販賣安非他命給邱
    秀霞，重量大約0.5公克到0.6公克；我獲利大約就是賺跑路
    費，大約就100、200元；我們是很可憐的一群人，等於是被
    毒品控制，我們只能靠吸食毒品者間賺取微薄的差價，來當
    作我們吸食毒品所需的費用等語（見偵字第17667號卷二第1
    24頁背面至第125頁）；於原審亦自承：我沒有賺錢，是只
    有會從販賣毒品的數量中獲取一些稀少的毒品來施用等語明
    確（見原審卷一第102頁背面），足認被告王志福係基於獲
    取價差或量差之營利意思，販賣甲基安非他命予邱秀霞，其
    主觀上顯具有營利之意圖甚明，是被告王志福於本院辯稱僅
    係轉讓毒品，沒有營利的意圖云云，顯係臨訟卸責之詞，殊
    無可採。
  ⒊至被告王志福之辯護人雖以證人即同案被告謝適如為證，惟
    證人謝適如於本院審理時證稱：我跟王志福吸食安非他命的
    來源是跟朋友拿的，1千元拿半克或1克不一定；我之前於警
    詢、偵查說用1,600元賣1克安非他命給他人，但我不知道王
    志福拿1千元是拿多少給邱秀霞，我1千元有時賣1克或半克
    ；我確實在檢察官偵查中曾經說過是用賣安非他命所得來支
    持我們吸食海洛因的話等語（見本院卷第172至174頁），依
    證人謝適如所證情節，其已自承有以販賣甲基安非他命以營
    利之意圖，況且，證人謝適如亦證稱並不清楚被告王志福究
    竟拿多少數量之甲基安非他命交付給證人邱秀霞等語，則證
    人謝適如之證言尚無從做為有利被告王志福之認定，附此敘
    明。
  ㈢綜上所述，本案事證明確，被告謝適如、王志福上開犯行，
    均堪認定，應依法論科。
二、論罪科刑：
  ㈠核被告謝適如就附表一編號1、3所為，均係犯毒品危害防制
    條例第4條第1項之販賣第一級毒品罪（共2罪）；就附表一
    編號2、4至11所為，均係犯毒品危害防制條例第4條第2項之
    販賣第二級毒品罪（共9罪）。核被告王志福所為，係犯毒
    品危害防制條例第4條第2項之販賣第二級毒品罪（1罪）。
    被告2人意圖販賣而持有毒品之低度行為，應為販賣毒品之
    高度行為所吸收，均不另論罪。又被告謝適如所犯上開販賣
    第一級毒品2罪、販賣第二級毒品9罪間，犯意各別、行為互
    殊，應分論併罰。
  ㈡累犯是否加重其刑之說明：     
  ⒈被告謝適如前因①施用毒品案件，經原審法院以102年度審訴
    字第1763號判處有期徒刑8月、5月確定；又因②施用毒品案
    件，經原審法院以104年度審訴字第550號判處有期徒刑1年
    確定，上開①、②接續執行後，已於105年9月23日縮短刑期假
    釋出監，所餘刑期交付保護管束，並於105年11月6日保護管
    束期滿，未經撤銷假釋，其未執行之刑，視為執行完畢等情
    ，有本院被告前案紀錄表在卷可據，被告謝適如受有期徒刑
    之執行完畢後，5年以內故意再犯本件有期徒刑以上之各罪
    ，均為累犯。
  ⒉被告王志福前①於94年間因施用毒品案件，經原審法院以94年
    度訴字第799號判決分別處有期徒刑10月、10月，應執行有
    期徒刑1年6月確定；②於94年間因販賣毒品未遂案件，經臺
    灣士林地方法院以95年度訴字第640號判決處有期徒刑6年
    ，上訴後，分別經本院96年度上訴字第2075號判決、最高法
    院96年度台上字第7590號判決駁回上訴確定；③於95年間因
    施用毒品案件，經原審法院以95年度訴字第500號判決分別
    處有期徒刑9月、4月，應執行有期徒刑1年確定。①、③各罪
    刑，嗣經原審法院以96年度聲減字第1413號裁定均減刑，並
    分別就①減得之刑定應執行有期徒刑9月，就③減得之刑定應
    執行有期徒刑6月確定。嗣經本院以97年度聲字第1227號裁
    定就前揭①之應執行刑與②罪刑，定應執行有期徒刑6年8月後
    ，再與前揭③之應執行刑接續執行，於101年1月10日假釋付
    保護管束，嗣經撤銷假釋，尚餘殘刑1年5月又16日（執行期
    間103年1月27日至104年7月12日止）。④於102年間因施用毒
    品案件，經原審法院以102年度審易字第369號判決處有期徒
    刑5月（共3罪），應執行有期徒刑1年1月，上訴後，經本院
    以102年度上易字第1332號判決駁回上訴確定（
    下稱應執行刑A，執行期間自104年6月7日至105年7月6日止
    ）。⑤於102年間因施用毒品案件，經原審法院以103年度審
    訴字第256號判決分別處有期徒刑10月、6月確定；⑥於103年
    間因施用毒品案件，經原審法院以103年度審訴字第672號判
    決分別處有期徒刑10月、6月確定。⑤⑥各罪刑嗣經原審法院
    以103年度聲字第4328號裁定定應執行有期徒刑2年4月確定
    （下稱應執行刑B，執行期間自105年7月7日至107年11月6日
    止）。前揭應執行刑A、B與殘刑1年5月又16日接續執行，於
    106年6月8日假釋付保護管束，嗣假釋期間因違反保護管束
    應遵守事項，遭撤銷假釋等情，有本院被告前案紀錄表在卷
    可稽，是前開殘刑於假釋前之104年7月12日執行完畢
    ，其於5年以內故意再犯本件有期徒刑以上之罪，為累犯。
  ⒊依108年2月22日公布之司法院釋字第775號意旨：刑法第47條
    第1項之累犯規定，不分情節一律加重最低本刑，不符憲法
    罪刑相當原則，牴觸憲法第23條之比例原則，有關機關應自
    解釋公布日起2年內修正之，於修正前，法院就該個案應依
    解釋意旨，裁量是否加重最低本刑等語。亦即在現行刑法第
    47條第1項累犯規定修正之前，法院仍得斟酌個案情形，裁
    量是否加重最低本刑，並未完全排除累犯規定之適用。經查
    ：
  ①被告謝適如部分：
  ⑴販賣第一級毒品部分（即附表二編號1、3）
    經查，被告謝適如雖有上開經法院科刑確定及執行有期徒刑
    完畢之情形，惟被告謝適如前所違犯者，乃係戕害個人身體
    健康之施用毒品案件，尚無涉及毒品轉讓、交易之犯案紀錄
    ，核與本案販賣第一級毒品之罪質尚非相同，且被告謝適如
    所為販賣第一級毒品犯行，其販賣毒品價格各為1,000元、5
    00元，交易海洛因毒品之數量甚微，其中1次僅約0.08公克
    ，次數僅為2次，且係受到相同1位友人之請託所為，衡以被
    告所犯毒品危害防制條例第4條第1項販賣第一級毒品罪之法
    定刑為「死刑或無期徒刑；處無期徒刑者，得併科新臺幣2
    千萬元以下罰金」，相較於被告謝適如之犯罪情狀，實屬過
    苛，倘予以加重其刑（雖依刑法第64條、第65條第1項規定
    ，死刑、無期徒刑不得加重其刑），將致使被告謝適如所受
    之刑罰超過其所應負擔罪責，本院綜合斟酌各項情狀，認被
    告謝適如所犯上開販賣第一級毒品犯行，尚無依刑法第47條
    第1項規定加重其刑之必要，爰均不予加重其刑。
  ⑵販賣第二級毒品部分（即附表二編號2、4至11）  
    經查，被告謝適如於本案構成累犯之前科犯行者，雖係戕害
    個人身體健康之施用毒品案件，尚無涉及毒品轉讓、交易之
    犯案紀錄，與本案販賣第二級毒品之罪質尚非相同，惟本院
    審酌被告謝適如於前案執行完畢後，又再犯本件販賣第二級
    毒品罪，其販賣對象多達3人，販賣次數更高達9次，所為嚴
    重助長毒害流通，堪認具有一定之特別惡性，且衡以被告謝
    適如此部分所犯毒品危害防制條例第4條第2項之販賣第二級
    毒品罪，其法定刑為「無期徒刑或7年以上有期徒刑，得併
    科新臺幣1千萬元以下罰金」，倘就其最低本刑予以加重（
    依刑法第65條第1項規定，無期徒刑不得加重），尚不致使
    被告謝適如所受之刑罰超過其所應負擔之罪責，而造成對其
    人身自由過苛之侵害，本院綜合斟酌各項情狀，認被告謝適
    如所犯上開販賣第二級毒品犯行，有依刑法第47條第1項規
    定加重其刑之必要，爰均予加重其刑。
  ②被告王志福部分：
    本院審酌被告王志福於94年間已有販賣第二級毒品之前科犯
    行，且前有多項違反毒品危害防制條例犯行經法院判刑執行
    之紀錄，甫於106年6月8日經假釋付保護管束，竟未生警惕
    作用，再為本件販賣第二級毒品犯行，足見前罪之徒刑執行
    成效不彰，其對刑罰之反應力顯然薄弱、惡性非輕，自我控
    制力及守法意識不佳，有加重其刑之必要，爰依刑法第47條
    第1項之規定加重其刑（依刑法第65條第1項規定，法定刑為
    無期徒刑部分不得加重）。
  ㈢關於毒品危害防制條例第17條第2項之說明：
    按犯毒品危害防制條例第4條至第8條之罪於偵查及審判中均
    自白者，減輕其刑，毒品危害防制條例第17條第2項定有明
    文。立法者基於鼓勵被告自白認罪以啟自新，並促使案件儘
    早確定之刑事政策考量，就實體事項規定符合特定條件者，
    即予減輕其刑。是所謂偵查及審判中均自白，祇須被告於偵
    查、審判中均曾經自白，即得認有該條項之適用。查被告謝
    適如所犯上開11罪，於檢察官偵訊、原審及本院審理時均坦
    承犯行；被告王志福所犯本件販賣第二級毒品罪，業據被告
    王志福於檢察官偵訊及原審自白犯行，均應依毒品危害防制
    條例第17條第2項之規定，予以減輕其刑。被告謝適如、王
    志福所犯上開販賣第二級毒品犯行，均有上開加減刑事由，
    爰依法先加後減。
  ㈣至被告2人於警詢及偵查中雖供稱毒品分別係向案外人游籥馨
    、「大哥」所購買云云（見偵字第17667號卷二第120頁背面
    、第124頁背面、第222頁背面，偵字第20434號卷第52至53
    頁），惟按毒品危害防制條例第17條第1項規定所謂「供出
    毒品來源，因而破獲者」，係指具體提供毒品來源之資訊，
    使調查或偵查犯罪之公務員知悉而對之發動調查或偵查，並
    據以破獲者而言。經查，被告2人雖於警詢及偵查中分別供
    稱毒品來源為案外人游籥馨、「大哥」，然員警與檢察官並
    未因此查獲游籥馨、「大哥」販賣毒品之相關具體事證等情
    ，有臺灣桃園地方檢察署108年1月8日桃檢坤翔107偵17667
    字第1089001872號函、宜蘭縣政府警察局三星分局108年1月
    10日警星偵字第1080000263號函各1紙在卷可參（見原審卷
    一第79、80頁），自與毒品危害防制條例第17條第1項規定
    之情形不合，而無上開規定減輕或免除其刑規定之適用。
  ㈤有無刑法第59條酌減其刑之適用：
    按犯罪之情狀顯可憫恕，認科以最低度刑仍嫌過重者，得酌
    量減輕其刑，刑法第59條定有明文。此所謂最低度刑，固包
    括法定最低本刑；惟遇有其他法定減輕之事由者，則應係指
    適用其他法定減輕事由減輕其刑後之最低度刑而言。倘被告
    別有法定減輕事由者，應先適用法定減輕事由減輕其刑後，
    猶認其犯罪之情狀顯可憫恕，即使科以該減輕後之最低度刑
    仍嫌過重者，始得適用刑法第59條規定酌量減輕其刑。又該
    條所謂「犯罪之情狀」，與同法第57條規定科刑時應審酌之
    一切情狀，並非有截然不同之領域，於裁判上酌減其刑時，
    應就犯罪一切情狀（包括第57條所列舉之10款事項），予以
    全盤考量，審酌其犯罪有無可憫恕之事由（即判例所稱有特
    殊之原因與環境等等，在客觀上足以引起一般同情，以及宣
    告法定低度刑，是否猶嫌過重），以為判斷（最高法院102
    年台上字第2513號判決意旨參照）。次按販賣第一級毒品罪
    之法定刑為死刑或無期徒刑，處無期徒刑者，得併科新臺幣
    2 千萬元以下罰金，然同為販賣第一級毒品之人，其原因動
    機不一，犯罪情節未必盡同，或有大盤毒梟者，亦有中、小
    盤之分，甚或僅止於吸毒者友儕間為求互通有無之有償交付
    ，是其態樣顯非可一概而論，即其販賣行為所造成危害社會
    之程度亦非可等量齊觀，倘依其情狀處以相當之有期徒刑，
    即足以懲儆，並可達防衛社會之目的者，自非不可依客觀之
    犯行與主觀之惡性二者加以考量其情狀，是否有可憫恕之處
    ，適用刑法第59條之規定酌量減輕其刑，期使個案裁判之量
    刑，能斟酌至當，符合比例原則。經查：
  ⒈被告謝適如部分：
  ①販賣第一級毒品部分（即附表二編號1、3）
    被告謝適如所犯各次販賣第一級毒品犯行，固戕害他人之身
    心，危害國人健康，然衡之被告謝適如本案販賣第一級毒品
    次數為2次，對象單一，交易價格各為1,000元、500元，各
    次販賣海洛因之數量均尚微，獲利不多，僅為小額零星販賣
    ，該犯行所造成危害社會之程度，終究與毒品大盤毒梟或中
    小盤商等實際從事販賣第一級毒品以賺取巨額利潤之犯行顯
    然有別，應屬毒品交易之下游，其惡性及對於社會秩序與國
    民健康之危害程度，尚非重大惡極，其主、客觀之惡性程度
    相對輕微，縱處以經前述偵審自白減輕其刑後之最低刑度（
    有期徒刑15年），相較被告前開犯罪情節，猶嫌過重，無從
    與真正長期、大量販毒之惡行區別，在客觀上尚足以引起一
    般人之同情，確有情輕法重之失衡現象，而顯有堪可憫恕之
    情狀，為使其量刑斟酌至當，符合比例原則，爰就被告謝適
    如上開各次販賣第一級毒品犯行，均依刑法第59條之規定酌
    量遞予減輕其刑。
  ②販賣第二級毒品部分（即附表二編號2、4至11）
    查毒品之危害，除戕害施用者之身心健康外，復因毒品施用
    者為取得購買毒品所需之金錢，亦衍生家庭、社會治安問題
    ，本件被告謝適如販賣第二級毒品之犯行，對於毒品施用者
    提供來源，其行為對於他人身心健康及社會秩序實已造成潛
    在之危險，影響非微，而被告謝適如此部分販賣第二級毒品
    之犯行，有累犯之加重刑度事由（無期徒刑部分不得加重）
    ，再依毒品危害防制條例第17條第2項規定之減輕其刑，其
    最低刑度已減輕甚多，足使之為適當刑罰制裁，綜觀被告謝
    適如此部分犯罪情狀，並無顯可憫恕之情，於此情形下，難
    認有何情輕法重之情事，自無適用刑法第59條規定，再予減
    輕其刑之餘地，是被告謝適如及辯護人就此部分主張再依刑
    法第59條規定酌減其刑云云，難認可採。
  ⒉被告王志福部分
    被告王志福所為販賣第二級毒品之犯行，對於毒品施用者提
    供來源，其行為對於他人身心健康及社會秩序實已造成潛在
    之危險，影響非微，而被告王志福本件犯行，有累犯之加重
    刑度事由（無期徒刑部分不得加重），經依毒品危害防制條
    例第17條第2項之規定減輕其刑，其最低刑度已大幅減輕，
    足使之為適當刑罰制裁，綜觀被告王志福之犯罪情狀，實無
    情輕法重之情事，自無適用刑法第59條規定再予減輕其刑之
    餘地。
三、撤銷改判部分（被告謝適如如附表二編號1、3部分）：
  ㈠原審就被告謝適如所犯如附表二編號1、3所示之犯行，予以
    論罪科刑，固非無見。惟查：被告謝適如所為上開販賣第一
    級毒品犯行，其犯罪之情狀顯可憫恕，縱科以經減刑後之法
    定最低度刑，仍屬情輕法重，業如前述，原審就被告謝適如
    販賣第一級毒品犯行部分，未能詳酌前情，不引用刑法第59
    條規定，給予以酌減其刑，致刑責失衡，容有未當。被告謝
    適如以其所犯販賣第一級毒品罪有刑法第59條規定之適用，
    請求再予酌減刑期為由，提起上訴，即非無理由，原判決此
    部分既有前開可議之處，即屬無可維持，應由本院將原判決
    關於被告謝適如如附表二編號1、3所示販賣第一級毒品罪暨
    定執行刑部分，均予以撤銷改判。
  ㈡爰以行為人之責任為基礎，審酌被告謝適如明知海洛因戕害
    人體身心健康甚鉅，竟販賣海洛因牟利，不僅擴大毒品之流
    通範圍，助長施用毒品惡習，足以導致購買施用者精神障礙
    與性格異常，造成人民生命健康受損之成癮性及危險性，非
    惟戕害國人身心健康，亦危害社會治安，所為應嚴予非難，
    惟念及被告謝適如犯後尚知坦承犯行，態度堪稱良好，兼衡
    酌被告謝適如本件販賣海洛因之數量尚微、獲利非多，對象
    為特定1人，再參酌其於警詢時自陳為高中畢業之智識程度
    、家庭經濟狀況小康（見偵字第20434號卷第11頁）等一切
    情狀，分別量處如附表二編號1、3所示之刑，並與其後述上
    訴駁回部分（附表二編號2、4至11）所處之刑，定其應執行
    之刑。
  ㈢本院審酌被告謝適如所犯附表二編號1至11所示販賣第一、二
    級毒品犯行，共11罪（販賣第一級毒品2罪、販賣第二級毒
    品9罪），所犯罪數甚多，惟所犯各罪之罪質相同或類似，
    犯罪時間集中約1、2個月期間，販賣對象共3人、販賣毒品
    之數量及犯罪所得尚非至鉅，與大盤或毒梟之大量流通毒品
    ，仍屬有別，且於偵查及審理中均自白等情，如以實質累加
    之方式定應執行刑，則處罰之刑度顯將超過其行為之不法內
    涵，而違反罪責原則，又考量因生命有限，刑罰對被告造成
    之痛苦程度，係隨刑度增加而生加乘效果，而非以等比方式
    增加，以隨罪數增加遞減其刑罰之方式，當足以評價被告謝
    適如行為之不法性。綜上，為適度反應被告謝適如整體犯罪
    行為之不法與罪責程度及對其施以矯正之必要性，爰就被告
    謝適如定應執行刑為有期徒刑10年，以示懲儆。
  ㈣沒收：
  ⒈扣案如附表三所示行動電話1支（IMEI：000000000000000號
    ，含門號0000000000號之SIM卡1張）為被告謝適如持以聯繫
    上開販賣第一級毒品所用之物，及附表四編號9、10所示之
    物，為被告謝適如用以上開販賣第一級毒品事宜之物乙情，
    業據被告謝適如供承在卷（見原審卷一第193頁），不問屬
    於犯罪行為人與否，均應依毒品危害防制條例第19條第1項
    規定，於被告謝適如所犯如附表二編號1、3所示各次販賣第
    一級毒品犯行中宣告沒收。
  ⒉未扣案如附表一編號1、3所示之實際收取金額，核屬被告謝
    適如販賣第一級毒品之犯罪所得，應依刑法第38條之1第1項
    前段、第3項之規定，於被告謝適如如附表二編號1、3所示
    各次販賣第一級毒品犯行中宣告沒收，並於全部或一部不能
    沒收或不宜執行沒收時，追徵其價額。
  ⒊至扣案如附表四編號1、3、5、6、8所示之物，雖係被告謝適
    如所有之物，惟經被告謝適如陳明與本案無涉（見原審卷一
    第193頁），復無證據證明與其所為販賣第一級毒品犯行有
    何關聯，爰均不為沒收或沒收銷燬之諭知。
四、上訴駁回部分（被告謝適如如附表二編號2、4至11部分，及
    被告王志福部分）：
  ㈠原審以被告謝適如所犯如附表二編號2、4至11部分，及被告
    王志福部分，均罪證明確，而適用毒品危害防制條例第4條
    第2項、第17條第2項、第19條第1項，刑法第11條、第47條
    第1項、第51條第5款、第38條之1第1項前段、第3項等規定
    ，並說明審酌被告謝適如、王志福無視杜絕毒品的禁令，仍
    從事販毒行為藉以牟利，增加毒品在社會流通之危險性，助
    長毒品成癮風險，對國民健康及社會秩序危害甚大，法治觀
    念嚴重偏差，復斟酌同為販賣第二級毒品之人，其原因動機
    不一，犯罪情節未必相同，有大盤毒梟及中、小盤之別，依
    被告謝適如、王志福所為販毒數量及取得價金，當非大盤毒
    梟，再參酌被告2人犯後對其犯行終能坦承不諱，態度尚可
    ，兼衡被告謝適如於警詢時自陳為高中畢業之智識程度、家
    庭經濟狀況小康（見偵字第20434號卷第11頁）；被告王志
    福於警詢中自陳為大學肄業之教育程度、以工為業、家庭經
    濟狀況勉持（見偵字第20434號卷第38頁）等一切情狀，就
    被告謝適如分別量處有期徒刑3年7月（共9罪）；就被告王
    志福量處有期徒刑3年7月。復就沒收部分說明：
  ⒈扣案如附表三所示行動電話1支（IMEI：000000000000000號
    ，含門號0000000000號之SIM卡1張）為被告2人持以聯繫上
    開販賣第二級毒品所用之物，及附表四編號9、10所示之物
    ，為被告謝適如用以上開販賣第二級毒品事宜之物，業據被
    告謝適如、王志福供承在卷（見原審卷第193頁），並有卷
    附通訊監察譯文與上開宜蘭縣政府警察局三星分局搜索扣押
    筆錄、扣押物品目錄表2份可佐，不問屬於犯罪行為人與否
    ，均應依毒品危害防制條例第19條第1項規定，於被告2人各
    次販賣第二級毒品犯行中宣告沒收。
  ⒉被告謝適如未扣案如附表一編號2、4至11所示之販賣毒品所
    得，核屬被告謝適如之犯罪所得；被告王志福未扣案之販賣
    毒品所得現金1,000元，亦屬被告王志福之犯罪所得，且被
    告2人均已取得事實上之支配處分權限，應依刑法第38條之1
    第1項前段、第3項之規定，於被告2人各次販賣毒品犯行中
    宣告沒收，並於全部或一部不能沒收或不宜執行沒收時，皆
    追徵其價額。
  ⒊至扣案如附表四編號1、3、5、6、8及編號2、4、7所示之物
    ，雖分別係被告2人所有之物，惟均與本案無關等情，業據
    被告2人供明在卷（見原審卷第193頁），核均與本案販賣毒
    品無涉，自無從於本案為沒收之諭知。
  ㈡經核原判決就此部分，認事用法洵無違誤，量刑亦屬妥適。
    被告謝適如就此部分上訴主張：被告販賣第二級毒品數量甚
    微，顯有情堪憫恕之處，原審量刑過重，請求依刑法第59條
    規定減輕其刑云云（見本院卷第33頁）；被告王志福上訴主
    張：被告因主觀上欠缺營利意圖，應僅構成轉讓第二級毒品
    罪，且本件有情輕法重之失衡，請依刑法第59條酌減其刑云
    云（見本院卷第193至195頁）。惟被告王志福否認有販賣第
    二級毒品以營利之意圖，難認可採，且被告2人所為販賣第
    二級毒品犯行，並無情輕法重之處，尚無適用刑法第59條酌
    減其刑之餘地，業經本院分別審認說明如前。
    再按，刑事審判旨在實現刑罰權分配的正義，故法院對有罪
    被告科刑，應符合罪刑相當之原則，使輕重得宜，罰當其罪
    ，以契合社會法律感情，此所以刑法第57條明定科刑時應審
    酌一切情狀，尤應注意該條所列10款事項以為科刑輕重之標
    準，俾使法院就個案之量刑，能斟酌至當。又量刑輕重係屬
    事實審法院得依職權自由裁量事項，苟已斟酌刑法第57條各
    款所列情狀而未逾越法定刑度，不得遽指為違法（最高法院
    98年台上字第5002號判決要旨參照）。
    原判決敘明被告2人所為販賣第二級毒品犯行，分別構成累
    犯，均應依法加重其刑，並說明無期徒刑部分不得加重，且
    分別適用毒品危害防制條例第17條第2項規定減輕其刑，復
    已以被告2人之責任為基礎，詳予審酌刑法第57條各款所列
    情形，為科刑輕重標準之綜合考量，其量定之刑罰，既未濫
    用自由裁量之權限，亦無逾越職權或違反比例原則、罪刑均
    衡原則，自難認有何違法或不當。是被告謝適如就此部分上
    訴主張原審量刑過重，及被告王志福上訴仍請求輕判云云，
    均難認有據。而王志福主張僅構成轉讓第二級毒品罪之上訴
    理由，亦無可採。從而，被告謝適如就此部分之上訴及被告
    王志福之上訴，均核無理由，應予駁回。
據上論斷，應依刑事訴訟法第368條、第369條第1項前段、第364
條、第299條第1項前段，毒品危害防制條例第4條第1項、第17條
第2項、第19條第1項，刑法第11條、第47條第1項、第59條、第
51條第5款、第38條之1第1項、第3項，判決如主文。
本案經檢察官賴謝銓提起公訴，檢察官陳昱旗到庭執行職務。
中    華    民    國   109    年    2     月    18    日
                  刑事第二十三庭審判長法  官  李釱任    
                                      法  官  梁耀鑌
                                      法  官  連育群
以上正本證明與原本無異。
如不服本判決，應於收受送達後20日內向本院提出上訴書狀，其
未敘述上訴之理由者並得於提起上訴後20日內向本院補提理由書
（均須按他造當事人之人數附繕本）「切勿逕送上級法院」。
                                     書記官  廖紫喬
中    華    民    國    109   年    2     月    18    日
附錄：本案論罪科刑法條全文
毒品危害防制條例第4條
製造、運輸、販賣第一級毒品者，處死刑或無期徒刑；處無期徒
刑者，得併科新臺幣 2 千萬元以下罰金。
製造、運輸、販賣第二級毒品者，處無期徒刑或 7 年以上有期
徒刑，得併科新臺幣 1 千萬元以下罰金。
製造、運輸、販賣第三級毒品者，處 7 年以上有期徒刑，得併
科新臺幣 7 百萬元以下罰金。
製造、運輸、販賣第四級毒品者，處 5 年以上 12 年以下有期
徒刑，得併科新臺幣 3 百萬元以下罰金。
製造、運輸、販賣專供製造或施用毒品之器具者，處 1 年以上
7 年以下有期徒刑，得併科新臺幣 1 百萬元以下罰金。
前五項之未遂犯罰之。
附表一：
編號 購毒者 交易時間 交易地點 交易之毒品種類及數量 交易價格（新臺幣） 實際收取金額（新臺幣） 1 詹芝容 107年5月1 日15時9分許 桃園市桃園區○○○街00巷口 重量不詳之海洛因1 包 1,000元 1,000元 2 詹芝容 107年5月2 日17時許 桃園市桃園區○○○街00巷口 1 公克之甲基安非他命1 包 2,000元 2,000元 3 詹芝容 107年5月23日17時50分許 桃園市八德區○○街底處 0.08公克之海洛因1 包 500 元 500 元 4 邱秀霞 107年4月23日10時許 桃園市○○區○路○街00巷00號前 1 公克之甲基安非他命1 包 1,600 元 1,600 元 5 邱秀霞 107年4月24日5時許 桃園市○○區○路○街00巷00號前 1 公克之甲基安非他命1 包 1,600 元 1,600 元 6 邱秀霞 107年4月27日9時30分許 桃園市○○區○○路0段0000號全家便利商店前 1 公克之甲基安非他命1 包 1,600 元 1,600 元 7 邱秀霞 107年4月29日7時30分許 桃園市○○區○路○街00巷00號前 0.5 公克之甲基安非他命1包 1,000元 1,000元 8 吳至偉 107年4月5 日14時30分許 桃園市○鎮區○○路0段00巷0號附近巷口 1 公克之甲基安非他命1 包 2,000元 1,700元 9 吳至偉 107年4月7 日18時11分許 桃園市○○區○○路0段0000號全家便利商店前 1 公克之甲基安非他命1 包 1,900元 1,900元 10 吳至偉 107年4月14日21時19分許 桃園市○○區○○路0段0000號全家便利商店前 0.5 公克之甲基安非他命共2包 1,700元 1,700元 11 吳至偉 107年4月15日3時39分許 桃園市○○區○○路0段0000號全家便利商店前 0.5 公克之甲基安非他命共2包 1,700元 1,700元 備註 實際犯罪所得：16,300 元（計算式：1,000+2,000+500+1,600+1,600+1,600+1,000+1,700+1,900+1,700+1,700 ＝16,300元）      
附表二：
編號 犯罪事實 原判決諭知之罪名、宣告刑 及沒收 本院判決主文 1 事實欄一、㈠所示有關附表一編號1 謝適如販賣第一級毒品，累犯 ，處有期徒刑拾伍年貳月。扣案如附表三及附表四編號9、10所示之物，均沒收；未扣案之販賣毒品所得新臺幣壹仟元沒收，於全部或一部不能沒收或不宜執行沒收時，追徵其價額。 原判決撤銷。 謝適如販賣第一級毒品，累犯 ，處有期徒刑柒年陸月。扣案如附表三及附表四編號9、10所示之物，均沒收；未扣案之販賣毒品所得新臺幣壹仟元沒收，於全部或一部不能沒收或不宜執行沒收時，追徵其價額 。 2 事實欄一、㈠所示有關附表一編號2 謝適如販賣第二級毒品，累犯 ，處有期徒刑參年柒月。扣案如附表三及附表四編號9、10所示之物，均沒收；未扣案之販賣毒品所得新臺幣貳仟元沒收，於全部或一部不能沒收或不宜執行沒收時，追徵其價額。 上訴駁回。 3 事實欄一、㈠所示有關附表一編號3 謝適如販賣第一級毒品，累犯 ，處有期徒刑拾伍年貳月。扣案如附表三及附表四編號9、10所示之物，均沒收；未扣案之販賣毒品所得新臺幣伍佰元沒收，於全部或一部不能沒收或不宜執行沒收時，追徵其價額。 原判決撤銷。 謝適如販賣第一級毒品，累犯 ，處有期徒刑柒年陸月。扣案如附表三及附表四編號9、10所示之物，均沒收；未扣案之販賣毒品所得新臺幣伍佰元沒收，於全部或一部不能沒收或不宜執行沒收時，追徵其價額 。 4 事實欄一、㈠所示有關附表一編號4 謝適如販賣第二級毒品，累犯 ，處有期徒刑參年柒月。扣案如附表三及附表四編號9、10所示之物，均沒收；未扣案之販賣毒品所得新臺幣壹仟陸佰元沒收，於全部或一部不能沒收或不宜執行沒收時，追徵其價額。 上訴駁回。 5 事實欄一、㈠所示有關附表一編號5 謝適如販賣第二級毒品，累犯 ，處有期徒刑參年柒月。扣案如附表三及附表四編號9、10所示之物，均沒收；未扣案之販賣毒品所得新臺幣壹仟陸佰元沒收，於全部或一部不能沒收或不宜執行沒收時，追徵其價額。 上訴駁回。 6 事實欄一、㈠所示有關附表一編號6 謝適如販賣第二級毒品，累犯 ，處有期徒刑參年柒月。扣案如附表三及附表四編號9、10所示之物，均沒收；未扣案之販賣毒品所得新臺幣壹仟陸佰元沒收，於全部或一部不能沒收或不宜執行沒收時，追徵其價額。 上訴駁回。 7 事實欄一、㈠所示有關附表一編號7 謝適如販賣第二級毒品，累犯 ，處有期徒刑參年柒月。扣案如附表三及附表四編號9、10所示之物，均沒收；未扣案之販賣毒品所得新臺幣壹仟元沒收，於全部或一部不能沒收或不宜執行沒收時，追徵其價額 。 上訴駁回。 8 事實欄一、㈠所示有關附表一編號8 謝適如販賣第二級毒品，累犯 ，處有期徒刑參年柒月。扣案如附表三及附表四編號9、10所示之物，均沒收；未扣案之販賣毒品所得新臺幣壹仟柒佰元沒收，於全部或一部不能沒收或不宜執行沒收時，追徵其價額。 上訴駁回。 9 事實欄一、㈠所示有關附表一編號9 謝適如販賣第二級毒品，累犯 ，處有期徒刑參年柒月。扣案如附表三及附表四編號9、10所示之物，均沒收；未扣案之販賣毒品所得新臺幣壹仟玖佰元沒收，於全部或一部不能沒收或不宜執行沒收時，追徵其價額。 上訴駁回。 10 事實欄一、㈠所示有關附表一編號10 謝適如販賣第二級毒品，累犯 ，處有期徒刑參年柒月。扣案如附表三及附表四編號9、10所示之物，均沒收；未扣案之販賣毒品所得新臺幣壹仟柒佰元沒收，於全部或一部不能沒收或不宜執行沒收時，追徵其價額。 上訴駁回。 11 事實欄一、㈠所示有關附表一編號11 謝適如販賣第二級毒品，累犯 ，處有期徒刑參年柒月。扣案如附表三及附表四編號9、10所示之物，均沒收；未扣案之販賣毒品所得新臺幣壹仟柒佰元沒收，於全部或一部不能沒收或不宜執行沒收時，追徵其價額。 上訴駁回。 
附表三：
編號 物品名稱 數量 備註 1 行動電話（IMEI：000000000000000號 ，含門號0000000000號之SIM卡1張） 1支 被告謝適如持用之行動電話，供被告2人分別持以聯繫本件販賣毒品所用之物 
附表四：
編號 物品名稱 數量 備註 1 不詳廠牌行動電話（IMEI：000000000000000號，含門號0000000000號之SIM 卡1張） 1支 被告謝適如所有之物，與本件犯行無涉 2 不詳廠牌行動電話（IMEI：000000000000000號，含門號0000000000號之SIM 卡1張） 1支 被告王志福所有之物，與本件犯行無涉 3 海洛因 2包 被告謝適如所有之物，與本件犯行無涉 4 甲基安非他命 6包 被告王志福所有之物，與本件犯行無涉 5 海洛因殘渣袋 2個 被告謝適如所有之物，與本件犯行無涉 6 甲基安非他命殘渣袋 1個 被告謝適如所有之物，與本件犯行無涉 7 海洛因香菸 1支 被告王志福所有之物，與本件犯行無涉 8 吸食器 1個 被告謝適如所有之物，與本件犯行無涉 9 電子磅秤 1台 被告謝適如所有之物，供為本件販賣毒品所用之物 10 分裝袋 1包 被告謝適如所有之物，供為本件販賣毒品所用之物